【裁判字號】    98,台上,7370
【裁判日期】    981210
【裁判案由】    違反毒品危害防制條例
【裁判全文】
最高法院刑事判決            九十八年度台上字第七三七０號
上  訴  人  甲○○
選任辯護人  胡鳳嬌律師
上列上訴人因違反毒品危害防制條例案件，不服台灣高等法院中
華民國九十八年九月八日第二審更審判決（九十八年度上更(一)字
第三五五號，起訴案號：台灣板橋地方法院檢察署九十五年度偵
字第一七二九四、二０五二六號），提起上訴，本院判決如下：
    主  文
原判決撤銷，發回台灣高等法院。
    理  由
本件原判決認定：上訴人甲○○明知海洛因係毒品危害防制條例
第二條第二項第一款規定之第一級毒品，不得販賣，竟基於意圖
販賣海洛因營利之犯意，於民國九十五年七月十四日上午十一時
二十八分許，由黃慧菁（已死亡）以住處所裝設之門號00－0
0000000號電話，撥打上訴人持用之門號0000000
000號行動電話，聯絡洽購海洛因後，上訴人乃於同日晚上十
時許，在台北市○○○路某旅館前，以每小包新台幣（下同）一
千元之價格，販賣重量不詳之海洛因二小包予黃慧菁，得款二千
元。嗣經警依法對上訴人持用之前開門號行動電話實施通訊監察
時，發現上情，始循線於同年八月二十四日下午五時十分許，在
台北市○○○路四０九號十一樓之十一查獲上訴人等情，因而維
持第一審關於論處上訴人販賣第一級毒品罪刑部分之判決，駁回
上訴人該部分在第二審之上訴，固非無見。
惟查：有罪判決書，應記載對於被告有利之證據不採納之理由，
如漏未記載，即有判決不備理由之違背法令，刑事訴訟法第三百
十條第二款、第三百七十九條第十四款前段分別定有明文。原判
決認定上訴人有販賣第一級毒品之犯行，係以證人黃慧菁之證述
及卷附通訊監察譯文，為其主要論據。然上訴人之辯護人於原審
已主張：黃慧菁雖證陳先於九十五年七月十四日上午以市內電話
與上訴人持用之行動電話聯絡購買海洛因之事宜，嗣在約定之毒
品交易現場，復以所使用之行動電話與上訴人持用之行動電話聯
繫云云，但依卷附上訴人持用之行動電話通聯紀錄顯示，黃慧菁
於撥打前開市內電話與上訴人持用之行動電話聯絡時，二人僅談
及欲購買試紙等事項，看不出其等欲交易毒品，亦無黃慧菁於當
日曾以所持用之行動電話與上訴人持用之行動電話聯繫之紀錄，
足見黃慧菁所證與事實不符，難以採信，上訴人並無黃慧菁所指
販賣海洛因之犯行等語（見原審上更(一)卷第四十九頁）。而依卷
附筆錄所載，黃慧菁於偵查中雖陳證稱：「（何時起跟甲○○…
…購買海洛因？）是在今年四月份開始，我都是跟甲○○聯絡購
買毒品，最後一次購買的時間我不記得了」、「（000000
00是否你使用的電話？）是家裡的電話，我打到000000
0000給甲○○」、「（《九十五年》七月十四日與甲○○聯
繫所購買毒品的重量？）當天我是以二千元跟他買海洛因，他給
我二小包……他是跟我約在台北市○○○路，詳細門牌號碼我不
知道，時間是七月十四日晚上十時左右……是在一家旅館門口，
旅館名稱我忘記了……我們是一手交錢一手交貨」、「（除了本
件外，最近的一次是何時？）約是在五、六月，每次都是一千元
一包、二千元二包，交易地點都是同樣的地方。我都是用家裡電
話及0000000000的電話跟他聯繫購買毒品」、「（到
達旅館門口時，甲○○是否會跟你聯絡？）都是我到後，我會以
我的0000000000電話跟甲○○說我到了」（見偵字第
二０五二六號卷第一八０頁）。但依卷附台北縣政府警察局板橋
分局對上訴人持用之門號0000000000號行動電話實施
監聽後而據以製作之通訊監察譯文記載，門號00000000
00號行動電話於九十五年七月十四日當天，僅曾在十一時二十
八分十四秒及十一時三十三分五秒與門號00－0000000
0號電話通聯二次，並無與門號0000000000號行動電
話之通話紀錄，且前開門號0000000000號行動電話與
門號00－00000000號電話之通話內容為：「Ａ（指黃
慧菁，下同）：阿輝喔，你在睡覺喔，我士林那個的朋友，你可
以幫我買試紙嗎？我後天要驗尿」、「Ｂ（指上訴人，下同）：
喔，好啦」、「Ａ：我今天還要買二千啦，這樣好嗎？」、「Ｂ
（譯文似誤載為Ａ）：這……驗不過啦」、「Ａ（譯文似誤載為
Ｂ）：危險嗎？」、「Ｂ（譯文似誤載為Ａ）：一定不會過啦」
、「Ａ（譯文似誤載為Ｂ）：拿一千呢？」、「Ｂ（譯文似誤載
為Ａ）：一樣啦」、「Ａ（譯文似誤載為Ｂ）：一定要五天喔，
今天十四（日）我十八（日）要驗尿，也是危險嗎？我想今天早
一點跟你拿來用用」、「Ｂ（譯文似誤載為Ａ）：這……」、「
Ａ（譯文似誤載為Ｂ）：先不要用喔，先忍一下喔」、「Ｂ（譯
文似誤載為Ａ）：對啦」、「Ａ：好啦，我現在很想用……」、
「Ｂ：先忍一下啦」（以上為十一時二十八分十四秒之通話）；
「Ａ：你不是要叫你老婆幫我買紙」、「Ｂ：是啊」、「Ａ：我
現在去拿」、「Ｂ：還沒有去買啦，你下午來拿」、「Ａ：你知
道我的電話嗎？我留給你，你抄一下，要怎麼辦？我很想注（施
打毒品）」、「Ｂ（譯文似誤載為Ａ）：你稍微忍一下，你說…
…」、「Ａ（譯文似誤載為Ｂ）：0000000000」、「
Ｂ（譯文似誤載為Ａ）：好」（以上為十一時三十三分五秒之通
話，見同上偵查卷第四十七頁、第四十八頁）。依其通話情形，
黃慧菁與上訴人在電話中除談論購買試紙、驗尿、留電話號碼等
事宜外，黃慧菁雖似曾向上訴人表示欲購買海洛因，但上訴人即
以黃慧菁將接受尿液檢驗而勸其先行忍下，二人似未達成買賣海
洛因之協議，另當日黃慧菁亦無以持用之門號00000000
00號行動電話與上訴人持用之前揭行動電話聯絡情形。則前開
辯護人之主張及對上訴人有利之證據是否可採，原審未予審酌，
復未說明不採納之理由，已嫌理由不備。究竟黃慧菁前開於偵查
中之陳述是否可信，關乎上訴人本件販賣第一級毒品犯行能否成
立，自應詳予查明，原審未進一步予以究明，並於理由內為必要
之敘述，遽行判決，自難認為適法。上訴意旨指摘原判決違法，
非無理由。又第三審法院應以第二審判決所確認之事實為判決基
礎，刑事訴訟法第三百九十四條第一項前段定有明文。原判決上
述之違背法令，影響於事實之確定，本院無可據以為裁判，仍應
將原判決撤銷，發回原審法院更為審判。
據上論結，應依刑事訴訟法第三百九十七條、第四百零一條，判
決如主文。
中    華    民    國  九十八  年   十二   月    十    日
                      最高法院刑事第六庭
                          審判長法官  謝  俊  雄
                                法官  陳  世  雄
                                法官  魏  新  和
                                法官  吳  信  銘
                                法官  徐  文  亮
      本件正本證明與原本無異
                                      書  記  官
中    華    民    國  九十八  年   十二   月   十五   日
                                                      Ｅ


司法院資訊處製作；財團法人民間司法改革基金會備份。
